【裁判字號】    92,訴,118
【裁判日期】    920425
【裁判案由】    偽造有價證券
【裁判全文】
臺灣基隆地方法院刑事判決                          九十二年度訴字第一一八號
    公  訴  人  臺灣基隆地方法院檢察署檢察官
    被      告  乙○○
    指定辯護人  本院公設辯護人丙○○
右列被告因偽造有價證券案件，經檢察官提起公訴（九十一年度偵字第二三五七號）
，本院判決如左：
    主      文
乙○○意圖供行使之用，而偽造有價證券，累犯，處有期徒刑壹年貳月。
發票日期為玖拾年玖月伍日、票面金額為新臺幣壹佰拾萬元、發票人為乙○○、甲○○及己○○之偽造本票壹紙（包括「甲○○」署名及劃押各壹枚；「己○○」署名及
劃押各壹枚）沒收。
    事      實
一、乙○○前曾因違反國幣懲治條例案件（偽造貨幣），經臺灣高等法院於民國八十
    三年五月四日，以八十三年度上訴字第一七二九號判處有期徒刑八年確定，於八
    十三年十一月十五日入監執行，八十五年十月二十八日假釋出監，九十年六月六
    日假釋期滿，未經撤銷假釋，以已執行論。
二、緣乙○○前曾於八十八年八月五日，簽發票面金額為新臺幣（下同）二十五萬元
    之支票二紙，借與其友人戊○○持向丁○○調現使用，乃戊○○竟未如期償還借
    款，丁○○遂轉向發票人乙○○求償。乙○○為清償上開票款，明知其未得甲○○、己○○二人之同意或授權，仍意圖供行使之用，於九十年九月十五日，在臺
    北市○○路上之某加啡廳內，以自己與甲○○、己○○三人為共同發票人，開立
    「發票日期為九十年九月十五日、票面金額為一百十萬元」之本票乙紙，並在該
    紙本票上分別偽造「甲○○」署名及劃押各乙枚；「己○○」署名及劃押各乙枚
    ，以甲○○及己○○之名義偽造有價證券。嗣前開有價證券偽造完成之後，乙○○旋持以交付丁○○委派與乙○○洽談票款事宜之李先生（姓名、年籍均不詳）
    ，再由李先生轉交李貴玉，以此方式行使偽造有價證券。嗣丁○○持上開偽造有
    價證券向本院聲請核發支付命令，乙○○則於犯罪未被發覺前，主動前往臺灣基
    隆地方法院檢察署陳明上情，自首而接受裁判。
二、案經被告乙○○自首由臺灣基隆地方法院檢察署檢察官偵查起訴。
    理      由
一、訊之被告乙○○坦承於前揭時、地，未得被害人甲○○、己○○同意或授權，旋
    以如前所述之方式簽發上開本票乙紙，嗣並將之持由李先生轉交案外人丁○○等
    事實不諱，核其自白情節，與被害人甲○○、己○○指述之情節相符，並經證人
    戊○○到庭證述明確，且有上開本票影本乙紙在卷可佐；而上開本票影本經臺灣
    基隆地方法院檢察署檢察官送請內政部警政署刑事警察局為筆跡鑑定之結果，上
    開本票影本上之「乙○○」、「甲○○」、「己○○」署名，確與被告在偵查庭
    當場書寫之筆跡相同，此有內政部警政署刑事警察局九十二年一月十七日刑鑑字
    第０九二０００五九六七號鑑驗通知書正本乙紙在卷可憑。綜合上情以觀，本院
    因認被告自白與事實相符，可以採信。至被告雖另辯稱：伊係在李先生脅迫之情
    形下，始行偽簽上開本票，是伊之行為自非犯罪可比云云，然則，被告就其未得
    被害人甲○○、己○○二人授權乙節，既已知之甚詳，竟仍決意在未得被害人同
    意之情形下，冒被害人名義開立前揭本票，並進而著手為偽造有價證券構成要件
    行為之實施，則其行為屬刑法偽造有價證券罪名所欲規範之對象，乃屬情極灼然
    之事實。況且，縱被告辯稱曾遭脅迫乙節屬實，然此究與被告意思受到絕對強制
或相對強制之情節有別，蓋被告係於前揭咖啡廳與李先生進行票款協商之事實，
    業據被告自陳在卷，則被告於李先生以言詞相要脅之際，其人身安全並無立即危
    險產生之可能，是被告當時之處境，自非無從抉擇或顯難抉擇之窘境可比；更何
    況，被告身為具有辨別事理能力之成年男子，此有被告年籍在卷可參，則被告在
    李先生以言詞相要脅之際，顯無不知或不能選擇報警備案或其他維護自身權益方
    式之期待可能，乃被告竟決意選擇妥協屈從，從而，被告應就其所做所為負其應
    負之刑責，乃屬當然之理，斷不容其持前揭辯詞為由，以冀免其應負之責任。綜
    上所述，被告所辯，委無足採。本件事證明確，被告偽造有價證券之犯行，洵堪
    認定。
二、核被告所為，係犯刑法第二百零一條第一項之偽造有價證券罪。查被告雖於上開
    本票上，分別偽造被害人甲○○、己○○之署名及劃押，然被告係基於一個偽造
    有價證券之犯意，接續為偽造有價證券之行為，侵害一個社會法益，為接續犯，
    屬單純一罪。又被告於上開本票正面偽造「甲○○」署名及劃押；「己○○」署
    名及劃押之行為，為偽造有價證券之階段行為；又其行使偽造有價證券之低度行
    為，應為偽造有價證券之高度行為所吸收，均不另論罪。復按由於行使偽造有價
    證券之行為，於構造上原具有詐欺之本質，行使偽造有價證券以使人交付財物，
    如交付者即係該證券本身之價值（即行為人所取得者乃票面價值之對價），則其
    詐欺取財仍屬行使偽造有價證券之行為，不另成立詐欺罪名（四十三年度臺非字
    第四十五號判例可資參照），被告行使前揭偽造本票之目的，既在免除債務以詐
    取財物，則其所得者，即為前揭支票本身之價值，自毋庸另論其詐欺罪名。被告
    曾有如前所述之犯罪科刑及刑之執行情形，有卷附之臺灣高等法院被告全國前案
    紀錄表可憑，其於有期徒刑執行完畢後，五年內再犯本起有期徒刑以上之罪，為
    累犯，應依刑法第四十七條之規定，加重其刑。被告於犯罪未發覺前，主動前往
    臺灣基隆地方法院檢察署，向偵查機關陳報其偽造有價證券之犯行，為對未發覺
    之罪自首並接受裁判，應依刑法第六十二條前段規定，減輕其刑，並先加後減之
    。末以，犯罪情狀可憫恕者，得酌量減輕其刑，刑法第五十九條定有明文。而本
    條所謂之「情狀」，係指法官量刑時所應考量之各種情狀而言。在審酌個案時遇
    有情輕法重之情形下，裁判時本即得適用刑法第五十九條之規定，以酌量減輕其
    刑，此業經司法院大法官會議以釋字第二六三號解釋闡釋在案；又適用刑法第五
    十九條酌量減輕其刑時，並不排除刑法第五十七條所列舉十款事由之審酌（最高
    法院七十年五月十六日七十年度第六次刑事庭長會議決議可資參照）。本案被告
    偽造本罪之目的，係為清償證人戊○○積欠案外人丁○○之欠款（詳如前述），
    其所做所為對他人之財產法益雖確有造成侵害，然衡酌被告行為之動機及被告行
    為尚未干擾及金融交易或證券交易秩序，其犯罪所生之危害尚非至重，本院認宣
    告法定最低刑度之刑即有期徒刑三年，猶嫌過重，爰依職權適用刑法第五十九條
    而予遞減輕其刑，並先加後減之。爰審酌被告前已因偽造貨幣案件，經法院判處
    有期徒刑八年在案，仍不知惕勵己行，僅因案外人丁○○及李先生之催討，即冒
    用被害人名義偽造有價證券並持以行使，顯示其未能從錯誤中記取教訓，並進而
    改過遷善，惟慮及被告犯後已表悔悟、態度良好，實無處以重刑之必要等一切情
    狀，量處如主文所示之刑，以期罪刑相當。
三、發票日期為九十年九月五日、票面金額為新臺幣一百十萬元、發票人為乙○○、
    甲○○及己○○之偽造本票壹紙（包括「甲○○」署名及劃押各壹枚；「己○○
    」署名及劃押各壹枚），雖未據扣案，然其既係被告偽造之有價證券，不問屬於
    犯人與否，均應依刑法第二百零五條之規定，宣告沒收。
據上論斷，應依刑事訴訟法第二百九十九條第一項前段，刑法第二百零一條第一項、
第四十七條、第六十二條前段、第五十九條、第二百零五條，罰金罰鍰提高標準條例
第一條前段，判決如主文。
本案經檢察官熊南彰到庭執行職務。
中      華      民      國      九十二      年      四      月  二十五  日
                                臺灣基隆地方法院刑事第三庭
                                    審判長  法  官  林火炎
                                            法  官  何怡穎
                                            法  官  王慧惠
右正本證明與原本無異。
對於本件判決如有不服，應於收受送達後十日內，向本院提出上訴書狀，上訴於臺灣
高等法院，並按他造當事人之人數附具繕本。
                                            書記官  吳麗雲
中      華      民      國      九十二      年      四      月   三十   日
附錄論罪法條
刑法第二百零一條第一項：
意圖供行使之用，而偽造、變造公債票，公司股票或其他有價證券者，處三年以上十
年以下有期徒刑，得併科三千元以下罰金。


司法院資訊處製作；財團法人民間司法改革基金會備份。
